臺灣臺南地方法院交通事件裁定　　　　　　　　　　九十三年度交聲字第一八四號
　　移送機關　交通部公路總局嘉義區監理所臺南監理站
　　受處分人
　　即異議人　甲○○
右列受處分人因違反道路交通管理處罰條例案件，對於交通部公路總局嘉義區監理所
臺南監理站民國九十三年四月九日所為之裁決處分（處分案號：嘉監南字第裁七四─
ＢＦ0000000號）聲明異議，本院裁定如左：
    主  文
異議駁回。
    理  由
一、聲明異議意旨略以：受處分人即異議人甲○○雖不否認其所有之車牌號碼六Ｓ─
    二０六二號自用小客貨車，於民國九十二年四月二十九日上午十點二十三分左右
    ，有經人駕駛而在行經最高速限為時速六十公里之高雄市○○○○○路時，因行
    車速度為時速七十九公里，而有超速行駛之違規情事，然因監理站人員曾告知異
    議人貸款車不得任意變更車輛戶籍地址，故異議人於住所變更後，並未辦理車籍
    資料上車主地址之變更，因此才未收到本交通違規事件之舉發通知單，以致逾期
    未到案，且未能自動繳納罰款。而原處分機關未經查明，即裁處異議人應繳最高
    額之罰款，實非適當，故異議人不服該裁處，而提起本件異議。
二、按汽車駕駛人，行車速度，超過規定之最高時速，處新臺幣一千二百元以上二千
    四百元以下罰鍰，並記違規點數一點，道路交通管理處罰條例第四十條第一項及
    第六十三條第一項第一款分別定有明文規定。次按，汽車駕駛人有違規行為經以
    科學儀器取得違規證據資料，當場不能或不宜攔截製單舉發者，得對汽車所有人
    逕行舉發處罰；至前項逕行舉發，應記明車輛牌照號碼、車型等可資辨明之資料
    ，查明汽車所有人姓名或名稱、住址後，製單舉發處罰之，道路交通管理處罰條
    例第七條之二第一項第六款及第二項亦有明文規定。另當事人變更其送達之處所
    而不向行政機關陳明，致有應為送達之處所不明者，行政機關得依職權命為公示
    送達；而公示送達自於行政機關公告欄黏貼公告之日起，經二十日發生效力，行
    政程序法第七十八條第三項及第八十一條復規定甚詳。
三、經查：
    （一）受處分人即異議人甲○○並不否認其所有之車牌號碼六Ｓ─二０六二號自
          用小客貨車，於九十二年四月二十九日上午十點二十三分左右，有經人駕
          駛而在行經最高速限為時速六十公里之高雄市○○○○○路時，因行車速
          度為時速七十九公里，而有超速行駛之違規情事，且有高雄市政府警察局
          高市警交相字第ＢＦ0000000號舉發違反道路交通管理事件通知單
          一紙及違規測速採證照片一張附卷可參，顯見異議人所有之上開小客貨車
          ，於前述時、地，有經人駕駛而超速行駛之違規行為，應可認定。
    （二）其次，前開舉發通知單及違規測速採證照片，業經高雄市政府警察局於九
          十二年六月間，依據受處分人即異議人甲○○就上開小客貨車所登記車籍
          資料上之車主地址：「台南市○區○○路二段九十三號」，掛號郵寄予異
          議人，而經郵政人員前往投送時，並無人收受，且因「遷移新址不明」而
          遭退回，以致無法依址送達後，該警察局承辦人員再次電腦查詢異議人所
          登記之地址，得知異議人並未辦理車主地址變更登記，乃依上開行政程序
          法有關公示送達之規定，辦理公示送達之公告等情，則有「遷移新址不明
          」遭退回之舉發通知單掛號郵件、高雄市政府警察局九十二年六月九日高
          市警交字第０九二００三五０六七號公告函及該警察局違規罰單單退公示
          註記移送表各一份存卷可佐。而汽車所有人之地址如有變更，應向公路監
          理機關辦理登記，道路交通安全規則第二十三條第一項亦規定甚詳，本件
          異議人就上述小客貨車車籍資料之車主地址登記為「台南市○區○○路二
          段九十三號」一情，則有汽車車籍查詢列印表一份在卷足憑，顯見高雄市
          政府警察局郵寄本件舉發通知單及違規測速採證照片時，異議人所有之右
          開小客貨車車籍資料之車主地址仍為「台南市○區○○路二段九十三號」
          無誤，而異議人於九十一年底即已遷居至台南市○○街○段七十三號七樓
          ，而未居住於該處等情，則有戶籍謄本影本一紙附卷足證，可知異議人就
          本件舉發通知單之送達而言，確有變更其送達之處所，而不向行政機關陳
          明，致有應為送達之處所不明之情形。從而，高雄市政府警察局本得依前
          述行政程序法之規定，依職權為公示送達，且該警察局辦理公示送達後，
          經二十日即生送達之效力，故本件交通違規舉發通知單之送達程序，經核
          應無任何違法或不當之處。
    （三）至受處分人即異議人甲○○雖辯稱：因監理站人員曾告知貸款車不得任意
          變更車輛戶籍地址，故異議人於住所變更後，並未辦理車籍資料車主地址
          之變更，因此才未收到本交通違規事件之舉發通知單，以致需繳最高額罰
          鍰云云，然經本院函詢移送機關即交通部公路總局嘉義區監理所臺南監理
          站結果，得知依據「交通部公路總局各區監理所（站）車輛動產擔保暨附
          條件買賣作業手冊」規定，祇需檢附債權人同意書、原契約影本、身分證
          、行車執照、異動申請書、有效期限內之強制汽車責任保險證及規費四百
          五十元，即可至車籍轄管監理所（站）辦理地址變更等情，有交通部公路
          總局嘉義區監理所臺南監理站九十三年四月二十六日嘉監南字第０九三０
          ００九一四六號函及所附交通部公路總局編印之「交通部公路總局各區監
          理所（站）車輛動產擔保暨附條件買賣作業手冊」一份在卷足憑，顯見辦
          理動產擔保或附條件買賣之車輛，車輛所有人在辦理車主地址變更時，其
          所需之文件及相關手續，確係比一般車輛之辦理變更程序繁複；又因此項
          變更尚須檢附債權人之同意書等文件，故車輛所有人確實不得任意片面變
          更車主地址，故監理站人員始會有：「貸款車不得任意變更車主地址」之
          說法，但其意函則非指此等車輛均不得辦理車主地址變更。另如前述，汽
          車所有人之地址如有變更，應向公路監理機關辦理登記，道路交通安全規
          則第二十三條第一項規定甚詳，基此，本件異議人原應於變更住處後，隨
          即依照該規定向公路監理機關辦理車主地址之變更登記，而異議人所有之
          右述小客車，縱屬動產擔保或附條件買賣之貸款車輛，則其仍可依照相關
          規定辦理，而非全然無從加以變更。然而，異議人始終均未為該項變更之
          登記，足見異議人就本件有變更送達之處所，不向行政機關陳明，而造成
          應為送達之處所不明之結果，應屬可歸責於異議人之事由。基此，異議人
          尚難以其所有之小客貨車係貸款車等情事，而欲免除其因逾期到案而應受
          較高額罰鍰處罰之責任。
四、綜上所述，受處分人即異議人甲○○所有之上述小客貨車，於前開時、地，有經
    人駕駛而超速之違規情事既可認定，則高雄市政府警察局依照前述道路交通管理
    處罰條例第七條之二第一項第六款及第二項等規定予以逕行舉發，並於根據異議
    人所登記車籍資料中之車主地址郵寄遭退回後，乃依法公示送達，且該公示送達
    生效後，異議人亦未遵期到案說明，或於期限內自動繳交罰款，故移送機關即交
    通部公路總局嘉義區監理所臺南監理站，乃據此並引用道路交通管理處罰條例第
    四十條第一項及第六十三條第一項第一款等規定，裁處異議人罰鍰新臺幣二千四
    百元，並記違規點數一點，於法尚無任何違誤之處。至本件異議人僅以其未實際
    收受該舉發通知單，而指摘本件送達程序及裁決處分有所不當，經核並無理由，
    故應予以駁回。
五、據上論斷，應依道路交通案件處理辦法第十九條，裁定如主文。
中      華      民      國      九十三      年     八     月     十     日
                              臺灣臺南地方法院交通法庭
                                  法  官    陳  志  成
右正本證明與原本無異。
如不服本裁定應於送達後五日內向本院提出抗告狀。
                                  書記官    黃  瓊  蘭
中      華      民      國      九十三      年     八     月     十     日
